臺灣基隆地方法院民事判決　　　　　　 93年度國小上字第2號
上　訴　人　乙○○
被　上訴人　台北縣瑞芳鎮公所
法定代理人　丙○○
訴訟代理人　甲○○
上列當事人間請求國家賠償事件，上訴人對於中華民國93年5 月
10日本院93年度瑞國小字第1 號第一審判決提起上訴，本院第二
審合議庭於94年3 月14日言詞辯論終結，判決如下：
    主  文
上訴駁回。
第二審訴訟費用新台幣壹仟伍佰元由上訴人負擔。
    事  實
甲、上訴人方面：
  一、聲明：
    （一）原判決廢棄。
    （二）被上訴人應給付上訴人新台幣（下同）9000元及自民
          國93年1 月29日起至清償日止，按週年利率百分之五
          計算之利息。
  二、陳述：
    （一）國家賠償法第3 條第1 項所規定公有公共設施因設置
          或保管有欠缺而生之國家賠償責任，係採無過失責任
          主義，不以故意或過失為責任要件，只需公有公共設
          施因設置或保管有欠缺，致人民生命、身體或財產受
          有損害，國家或其他公法人即應負賠償責任。本件上
          訴人車輛確實因路燈基座突出三分之二於停車格內，
          致上訴人車輛右側底盤被路燈基座刮傷而受有損害。
          案發地點之停車格均為同一規格，並無被上訴人所稱
          預留30公分之突出寬度。且同一地點設置停車格及路
          燈基座二個公共設施，應同時考量其安全性。
    （二）原審判決指上訴人未舉證證明系爭車輛受損確係路燈
          基座所致，但原審並未曉諭應提出相當證據。
  三、證據：除援用原審所提證據外，另聲請訊問證人賴美蓉。
乙、被上訴人方面：
  一、聲明：上訴駁回。
  二、陳述及證據：援用第一審所為陳述及證據。
    理      由
一、按對於小額程序第一審裁判之上訴或抗告，非以其違背法令
    為理由，不得為之，民事訴訟法第四百三十六條之二十四第
    二項定有明文。
二、上訴人起訴主張其於民國92年12月13日駕駛車牌8756-FG 號
    自用小客車（下稱系爭車輛），欲停靠台北縣瑞芳鎮○○○
    ○路105 號對面河堤停車位。因該處路燈基座突出三分之二
    於停車格內，使上訴人倒車時車身右側底盤刮傷受損，上訴
    人修理系爭車輛支出修理費新台幣（下同）9000元。因上開
    路燈基座係被上訴人所設置管理，其設置不當造成上訴人受
    有損害，自應負損害賠償責任。被上訴人則以系爭路燈基座
    必須以懸臂式設計，始能支撐路燈，且系爭停車格扣除路燈
    基座突出部分，尚足夠一般車輛停放。上訴人停車時本應注
    意停車格狀況，其因自身停車疏於注意而使系爭車輛受損，
    自無要求被上訴人賠償之理等語，資為抗辯。
三、按公有公共設施因設置或管理有欠缺，致人民生命、身體或
    財產受損害者，國家應負損害賠償責任，固為國家賠償法第
    3 條第1 項所規定。所謂公有公共設施之設置有欠缺，係指
    公共設施建造之初，即存有瑕疵而言。所謂管理上有欠缺，
    則指公共設施建造後未妥善保管或怠於維護而使公共設施產
    生瑕疵而言。又人民請求國家賠償，必須人民之生命、身體
    或財產受有損害，且其損害與公有公共設施之設置或管理之
    欠缺，具有相當因管關係。本件上訴人駕駛系爭車輛，在前
    開停車格欲倒車停車時，路燈基座刮傷其右側車身底盤之事
    實，固據上訴人提出照片、修理費用估價單、發票等為證，
    並經證人賴美蓉於本院調查時證明屬實（見本院94年1 月27
    日準備程序筆錄）。然查系爭路燈基座採懸臂式設計，且須
    緊鄰人行步道邊，藉水泥擋土牆支撐路燈重量，而前述停車
    格長度為550 公分，寬度扣除路燈基座後仍有205 公分，足
    敷一般小客車停放等情，此經被上訴人在原審陳述明確，並
    有車位尺寸圖附於原審卷內可查。人民使用路邊停車位時，
    原應視停車格位置、寬度加以注意。本件上訴人在路邊停車
    時，疏於注意閃避人行步道旁之路燈基座而使系爭車輛受損
    ，並非該路燈基座設置或保管有所欠缺，自不得請求國家賠
    償。原審據以駁回上訴人之請求，並無不當，上訴人之上訴
    為無理由，應駁回其上訴。
四、第二審訴訟費用1500元由上訴人負擔。
五、結論：本件上訴為無理由，依民事訴訟法第436 條之32第2
    項、第449 條第1 項、第78條，判決如主文。
中　　華　　民　　國　　94　　年　　3 　　月　  28    日
                  臺灣基隆地方法院民事庭
                              審判長法  官  李木貴
                                    法  官  林李達
                                    法  官  陳培仁
以上正本係照原本作成。
本件判決不得上訴。
中　　華　　民　　國　　94　　年　　3 　　月  　29    日
                                    書記官  溫麗燕
